臺灣高等法院刑事裁定
110年度抗字第863號
抗  告  人  
即  受刑人  游聖偉



上列抗告人即受刑人因聲請定應執行刑案件，不服臺灣桃園地方
法院中華民國110年5月3日裁定（110年度聲字第1416號），提起
抗告，本院裁定如下：
    主  文
抗告駁回。                                              
    理  由
一、原裁定意旨略以：抗告人即受刑人游聖偉（下稱抗告人）犯
    如原裁定附表所示之罪，先後經原審法院各判處如原裁定附
    表所示之有期徒刑（均屬得易科罰金之刑），先後確定在案
    ，經檢察官依刑法第53條、第51條第5款規定，聲請定其應
    執行之刑。經核其聲請為正當，審酌抗告人所犯原裁定附表
    編號1至3所示之罪，為罪質相同或相近之施用、持有毒品故
    意犯罪，行為態樣、犯罪動機、目的、手段相近，係於民國
    108年6月29日、同年8月19日所犯，犯罪時間接近，責任非
    難重複程度較高；所犯原裁定附表編號4至11所示之罪，則
    為罪質相同之竊盜之故意犯罪，行為態樣、犯罪動機、目的
    、手段亦均相近，係於108年8月20日至同年12月1日間所犯
    ，犯罪時間接近，責任非難重複程度較高；所犯施用、持有
    毒品罪與竊盜罪，罪質差異較大，上開所犯均屬得易科罰金
    之罪等一切情狀，裁定抗告人犯如原裁定附表所示之罪，所
    處如原裁定附表所示之有期徒刑，應執行有期徒刑4年2月，
    如易科罰金，以新臺幣1,000元折算1日等語。
二、抗告意旨略以：㈠法院於有二裁判以上者，定其應執行之刑
    裁定，固屬自由裁量之事項，然法律上所屬自由裁量係於法
    律一定之外部性界限内（以定執行刑言，即不得違反刑法第
    51條之規定）使法官具體選擇以為適當之處理，因此在裁量
    時，必須符合所適用之法規之目的，又抗告人所犯數罪倘屬
    相同之犯罪類型，且所侵犯者非不可替代性、不可回復性之
    個人法益，法院自由裁量時應考量法律之目的於法律秩序之
    理念所在，仍應受法律內部界限拘束。㈡另按數罪併罰量刑
    時，在累進遞減的原則設計上，以最重宣告刑乘以0.67而合
    理得出一具體之整體刑，黃榮聖所著「數罪併罰量刑模式之
    構想」，其計算方式為最重刑，加上第二重宣告刑乘以0.7
    而合理得出一具體整體執行之刑。㈢並且蔡英文總統於105年
    11月28日主持執政決策協調會議時亦宣示，對於不涉及販賣
    、運輸毒品的毒品成癮者應視為「病人」、「被害者」，不
    能只是單以定罪和處罰排斥的方式對待之。且單純吸食毒品
    的毒品成癮者所犯之案件，主要係以戕害自身健康為主，對
    他人法益未產生實質上的侵害，然而在數罪併罰之所定應執
    行之刑期，均只酌量減幾個月而已，在現今監所內執行之受
    刑人，單只施用毒品，其應執行刑期均為5年以上，更甚者
    還有10年以上有期徒刑，經兩相比較，施用毒品反而比販賣
    毒品罪所應執行刑期更重，足見數罪併罰所予之恩典，已嚴
    重失衡且有違公平比例原則。㈣再按實行新法以來，各法院
    對其所判之例參照：①本院108年度抗字第825號裁定，將原
    定應執行5年10月，撤銷改定為應執行3年10月；②本院99年
    度抗字第229號裁定就被告因連續吸毒品罪原定應執行76月
    ，撤銷改定為應執行54月，獲寬減刑期22月；③臺灣新竹地
    方法院98年度聲字第2535號裁定就被告吸毒、竊盜等罪原判
    42月，定應執行22月，獲寬減原判刑期將近二分之一。㈤抗
    告人是家中唯一男生，身患口腔癌末，剛切除腫瘤不久，有
    診斷證明書可憑。㈥抗告人是家中經濟支柱，要扶養父親，
    還需處理申請外勞照顧父親事宜，抗告人雖有一位姐姐，但
    已嫁人妻並生2位外甥，能幫助家中情形非常有限，父親本
    身也患大腸癌末，且每禮拜需洗腎3次。早年父親因做生意
    失敗而向銀行貸款，平日抗告人以做粗工給父親生活費，為
    幫父親還債而信用破產、背債，甚至連吃飯都有問題了，抗
    告人為了工作在逼不得已的情況下竊取機車代步去工作賺錢
    養父親，要養一個家庭壓力真的非常重。抗告人本身觀念誤
    差才會做那麼多違法的事，抗告人只有國小畢業，也已知錯
    ，希望能在有生之年盡到做人子女應盡之孝道及義務，將不
    再犯，請從輕量刑，給予公平之裁定等語。
三、按裁判確定前犯數罪者，併合處罰之。數罪併罰，分別宣告
    多數有期徒刑者，於各刑中之最長期以上，各刑合併之刑期
    以下，定其刑期，刑法第50條第1項前段、第51條第5款分別
    定有明文。又刑事訴訟法第370條第2項、第3項，已針對第
    二審上訴案件之定應執行刑，明定有不利益變更禁止原則之
    適；而分屬不同案件之數罪併罰有應更定執行刑之情形，倘
    數罪之刑，曾經定其執行刑，再與其他裁判宣告之刑定其執
    行刑時，在法理上亦應同受此原則之拘束。亦即，另定之執
    行刑，其裁量所定之刑期，不得較重於前定之執行刑加計後
    裁判宣告之刑或所定執行刑之總和。次按數罪併罰之定執行
    刑，係基於刑罰經濟與責罰相當之考量，所為一新刑罰之宣
    告，並非給予受刑人不當利益，法院於審酌個案具體情節，
    裁量定應執行之刑時，除應嚴格遵守刑法第51條所定方法為
    規範量刑之外部性界限外，其所定之執行刑，祇須不得較重
    於前定之執行刑加計後裁判宣告之刑之總和，又無全然喪失
    權衡意義，或裁量行使顯然有違比例原則之情形，並不悖於
    定應執行刑之恤刑目的者，即無違法或不當。
四、經查：抗告人所犯如原裁定附表所示各罪，分別經法院判處
    如原裁定附表所示罪刑確定（原裁定附表編號7所示犯罪日
    期應更正為108年9月8日上午9時至108年9月9日凌晨0時10分
    間某時），各罪犯罪時間均在最早確定之編號1所示判決確
    定日之前，且原裁定附表編號1至7所示罪刑，曾經原審法院
    以109年度聲字第4283號裁定定其應執行之刑為有期徒刑2年
    4月確定；原裁定附表編號8至11所示罪刑，曾經原審法院以
    109年度審簡字第731號判決定其應執行之刑為有期徒刑2年4
    月確定等情，有如原裁定附表所示判決書、臺灣桃園地方法
    院109年度聲字第4283號裁定及本院被告前案紀錄表附卷可
    稽，原審法院本其職權，斟酌抗告人所犯各罪罪質、行為態
    樣、犯罪動機、目的、手段、犯罪時間之間隔、責任非難重
    複程度等一切情狀，對其所犯數罪為整體評價，裁定本件定
    應執行刑為有期徒刑4年2月，並諭知易科罰金之折算標準，
    係於各刑中之最長期（有期徒刑6月）以上、各刑合併之刑
    期（有期徒刑7年1月）以下，經核並未逾越刑法第51條第5
    款之界限，且未逾越前定之執行刑與其餘宣告刑合計之總數
    （有期徒刑4年8月），亦無明顯過重而違背比例原則或公平
    正義之情形之裁量權濫用情事，又適用「限制加重原則」之
    量刑原理，對抗告人給予適度之刑罰折扣，符合法律授與裁
    量權之目的，自無違誤。抗告意旨以前揭情詞指摘原裁定不
    當，並無理由。至抗告意旨所稱抗告人所犯數罪倘屬相同犯
    罪類型，法院自由裁量時應予斟酌，吸食毒品之毒品成癮者
    應視為病人，主要係以戕害自身健康為主，對他人法益未產
    生實質侵害等語，未逾原審已斟酌之範圍。又抗告意旨雖援
    引他案於定應執行刑時均大幅減輕刑度，而指摘原裁定所定
    應執行之刑不當云云；然抗告意旨所指個案所定執行刑係法
    官酌量具體案件不同情節之結果，且執行刑之酌定，尤無必
    須按一定比例、折數衡定之理，無從比附攀引他案量刑，指
    摘原裁定不當。另學者就數罪併罰量刑之意見，係供法官辦
    案之重要參考，但仍不得拘束法官在具體個案之裁量權。綜
    上所述，原裁定經核並無不合，抗告意旨以前揭情詞指摘原
    裁定不當，並無理由，應予駁回。
五、據上論斷，應依刑事訴訟法第412條，裁定如主文。
中　　華　　民　　國　　110 　年　　6 　　月　　11　　日
                  刑事第十八庭  審判長法  官  何俏美
                                      法  官  陳海寧
                                      法  官  葉乃瑋
以上正本證明與原本無異。
不得再抗告。
                                      書記官  程欣怡
中　　華　　民　　國　　110 　年　　6 　　月　　11　　日